臺灣新竹地方法院刑事判決
110年度原訴字第36號
公  訴  人  臺灣新竹地方檢察署檢察官
被      告  葉彥佐



指定辯護人  本院公設辯護人林建和  
被      告  曾增源


            王威閎



            古又銘


上列被告等因妨害秩序案件，經檢察官提起公訴（110年度偵字第3984號），被告等於本院準備程序中，就被訴事實均為有罪之陳述，經法官告知簡式審判程序意旨，並聽取公訴人、被告等及辯護人之意見後，本院合議庭裁定由受命法官獨任依簡式審判程序審理，並判決如下：                                 
    主      文
葉彥佐在公共場所聚集三人以上下手實施強暴，處有期徒刑陸月
，如易科罰金，以新臺幣壹仟元折算壹日。緩刑貳年。 
曾增源在公共場所聚集三人以上下手實施強暴，處有期徒刑陸月
，如易科罰金，以新臺幣壹仟元折算壹日。
王威閎在公共場所聚集三人以上下手實施強暴，處有期徒刑陸月
，如易科罰金，以新臺幣壹仟元折算壹日。
古又銘在公共場所聚集三人以上下手實施強暴，處有期徒刑陸月
，如易科罰金，以新臺幣壹仟元折算壹日。緩刑貳年。
    事實及理由
一、本件犯罪事實及證據，除證據部分應補充「被告葉彥佐、曾
    增源、王威閎、古又銘於本院審理時之自白（見本院卷第84
    頁）」外，餘均引用檢察官起訴書之記載（如附件）。
二、論罪科刑：
　㈠核被告葉彥佐、曾增源、王威閎、古又銘所為，均係犯刑法
    第150條第1項後段之在公共場所聚集三人以上，下手實施強
    暴罪。
　㈡被告葉彥佐、曾增源、王威閎、古又銘就上開犯行，與同案
    被告黃靖翔、林洋銘彼此間具有犯意聯絡及行為分擔，均應
    論以刑法第28條之共同正犯。惟參諸最高法院79年度台上第
    4231號判決意旨，刑法條文有「結夥三人以上」者，其主文
    之記載並無加列「共同」之必要，是本條文以「聚集三人以
    上」為構成要件，自應為相同解釋。
　㈢檢察官固主張被告古又銘構成累犯之事實並主張應加重其刑
    ，然均未具體指出證明之方法，參照最高法院110年度台上
    字第5660號判決意旨，本院不能遽行認定其為累犯並加重其
    刑。
　㈣爰各以行為人之責任為基礎，審酌被告古又銘前有違反毒品
    危害防制條例案件經法院論罪科刑及執行完畢之紀錄，有其
    臺灣高等法院前案紀錄表1份在卷可考；被告4人貿然對被害
    人徐偉庭施加暴行成傷，侵害他人身體法益，並對公眾安寧
    及社會安全造成相當程度之危害，行為殊值非難；惟念被告
    4人均坦認犯行之犯後態度，並考量被害人所受傷勢之嚴重
    程度，參以被害人當庭表示我沒有要追究的意思等語（見本
    院卷第87頁）；兼衡被告4人犯罪之動機、目的、手段，暨
    被告葉彥佐自述高中畢業之教育程度及普通之家庭經濟狀況
    ；被告曾增源自述國中肄業之教育程度及勉持之家庭經濟狀
    況；被告王威閎自述高中畢業之教育程度及不好之家庭經濟
    狀況；被告古又銘自述高中畢業之教育程度及普通之家庭經
    濟狀況（均見本院卷第85頁）等一切情狀，分別量處如主文
    所示之刑，並均諭知易科罰金之折算標準。
　㈤查被告葉彥佐未曾因故意犯罪受有期徒刑以上刑之宣告；被
    告古又銘前因故意犯罪受有期徒刑以上刑之宣告，執行完畢
    後，5年以內未曾因故意犯罪受有期徒刑以上刑之宣告，有
    其等臺灣高等法院被告前案紀錄表各1份在卷可查。其等因
    一時失慮致罹刑典，惟犯罪後均已坦承犯行，態度良好，經
    此偵審程序及刑之宣告，諒當知所警惕，信無再犯之虞。且
    被害人亦當庭表示對於法院宣告緩刑沒有意見等語（見本院
    卷第87頁）。本院因認其等所受宣告之刑以暫不執行為適當
    ，爰分別依刑法第74條第1項第1款、第2款規定，均併予宣
    告緩刑2年，以啟自新。
據上論斷，應依刑事訴訟法第273條之1第1項、第299條第1項前
段、第310條之2、第454條第2項，判決如主文。
本案經檢察官王遠志提起公訴，檢察官黃翊雯到庭執行職務。
中　　華　　民　　國　　111 　年　　8 　　月　　26　　日
                  刑事第四庭    法  官  郭哲宏
以上正本證明與原本無異。
如不服本判決應於收受本判決後20日內向本院提出上訴書狀，上
訴書狀應敘述具體理由。上訴書狀未敘述上訴理由者，應於上訴
期間屆滿後20日內補提理由書狀於本院(均須按他造當事人之人
數附繕本 )「切勿逕送上級法院」。 
中　　華　　民　　國　　111 　年　　8 　　月　　26　　日
                                書記官  戴筑芸
附錄本案論罪法條：
中華民國刑法第150條
在公共場所或公眾得出入之場所聚集三人以上，施強暴脅迫者，
在場助勢之人，處1年以下有期徒刑、拘役或10萬元以下罰金；
首謀及下手實施者，處6月以上5年以下有期徒刑。
犯前項之罪，而有下列情形之一者，得加重其刑至二分之一：
一、意圖供行使之用而攜帶兇器或其他危險物品犯之。
二、因而致生公眾或交通往來之危險。
附件：
臺灣新竹地方檢察署檢察官起訴書
                                     110年度偵字第3984號
　　被　　　告　葉彥佐　男　23歲（民國00年00月0日生）
　　　　　　　　　　　　住○○市○○區○○里00鄰○○路00
　　　　　　　　　　　　　0號12樓
　　　　　　　　　　　　居新竹縣○○鄉○○路○段000號
　　　　　　　　　　　　國民身分證統一編號：Z000000000號
　　　　　　　　黃靖翔　男　27歲（民國00年0月00日生）
　　　　　　　　　　　　住新竹縣○○鄉○○村00鄰○○路00
　　　　　　　　　　　　　巷00弄0號4樓
　　　　　　　　　　　　國民身分證統一編號：Z000000000號
　　　　　　　　曾增源　男　25歲（民國00年0月00日生）
　　　　　　　　　　　　住○○市○○區○○里00鄰○○街00
　　　　　　　　　　　　　巷000弄00號
　　　　　　　　　　　　國民身分證統一編號：Z000000000號
　　　　　　　　林洋銘　男　19歲（民國00年0月0日生）
　　　　　　　　　　　　住新竹縣○○鄉○○村00鄰○○路0
　　　　　　　　　　　　　段000巷00號
　　　　　　　　　　　　國民身分證統一編號：Z000000000號
　　　　　　　　王威閎　男　28歲（民國00年0月0日生）
　　　　　　　　　　　　住○○市○○區○○里00鄰○○○路
　　　　　　　　　　　　　000巷00號
　　　　　　　　　　　　居新竹縣○○鄉○○路000巷00號
　　　　　　　　　　　　國民身分證統一編號：Z000000000號
　　　　　　　　古又銘　男　30歲（民國00年00月00日生）
　　　　　　　　　　　　住○○市○○區○○里00鄰○○○路
　　　　　　　　　　　　　000巷00號
　　　　　　　　　　　　國民身分證統一編號：Z000000000號
上列被告因妨害秩序案件，業經偵查終結，認應提起公訴，茲將
犯罪事實及證據並所犯法條分敘如下：
　　　　犯罪事實
一、古又銘前因毒品案件，經臺灣新竹地方法院以105年度竹簡
    字第44號判決判處有期徒刑5月確定，並於民國106年3月29
    日易科罰金執行完畢，詎仍不知悔改。葉彥佐於110年3月13
    日晚間11時38分許，在新竹市○區○○路000號錢櫃KTV新竹北
    大店大廳內人潮攘往熙來處，僅因與徐偉庭因肢體碰撞而發
    生爭執，葉彥佐竟與黃靖翔、曾增源、林洋銘、王威閎、古
    又銘，共同基於在公共場所聚集三人以上施強暴之犯意聯絡，
    共同以徒手揮打、腳踹等方式毆打徐偉庭，致徐偉庭倒地並
    受有手擦傷之傷害(傷害罪部分未據告訴），危害社會安寧
    ，而造成恐懼不安。
二、案經新竹市警察局第一分局報告偵辦。
　　　　證據並所犯法條
一、證據清單及待證事實：
編號 證據名稱 待證事實 1 被告葉彥佐於警詢及偵查中之供述 被告葉彥佐坦承於上開時、地，與被告黃靖翔、曾增源、林洋銘、王威閎、古又銘共同毆打被害人徐偉庭之事實。 2 被告黃靖翔於警詢及偵查中之供述 被告黃靖翔坦承於上開時、地，與被告葉彥佐、曾增源、林洋銘、王威閎、古又銘共同毆打被害人之事實。 3 被告曾增源於警詢及偵查中之供述 被告曾增源坦承於上開時、地，與被告葉彥佐、黃靖翔、林洋銘、王威閎、古又銘共同毆打被害人之事實。 4 被告林洋銘於警詢及偵查中之供述 被告林洋銘坦承於上開時、地，與被告葉彥佐、黃靖翔、曾增源、王威閎、古又銘共同毆打被害人之事實。 5 被告王威閎於警詢及偵查中之供述 被告王威閎坦承於上開時、地，與被告葉彥佐、黃靖翔、曾增源、林洋銘、古又銘共同毆打被害人之事實。 6 被告古又銘於警詢及偵查中之供述 被告古又銘坦承於上開時、地，與被告葉彥佐、黃靖翔、曾增源、林洋銘、王威閎共同毆打被害人之事實。 7 證人即被害人徐偉庭於警詢及偵查中之證述 1.被告葉彥佐於上開時、地，與1被害人徐偉庭發生口角爭執後，與被告黃靖翔、曾增源、林洋銘、王威閎、古又銘共同毆打被害人之事實。 2.被害人受有手擦傷傷害之事實。 8 監視錄影畫面翻拍照片、職務報告、報案紀錄單      1.上開時、地，被害人徐偉庭遭被告6人共同毆打成傷之事實。 2.現場為KTV大廳，人潮攘往熙來，為公共場所之事實。 3.被告6人毆打被害人時，有民眾在旁受到驚嚇，被告6人之行為已有危害社會安寧，而造成恐懼不安之事實。 
二、論罪部分：
(一)按刑法第150條業於109年1月15日修正公布，並自同年月17日
    生效施行，修正後之條文規定為：「在公共場所或公眾得出
    入之場所聚集3人以上，施強暴脅迫者，在場助勢之人，處1
    年以下有期徒刑、拘役或10萬元以下罰金；首謀及下手實施
    者，處6月以上5年以下有期徒刑。犯前項之罪，而有下列情
    形之一者，得加重其刑至2分之1：一、意圖供行使之用而攜
    帶兇器或其他危險物品犯之。二、因而致生公眾或交通往來
    之危險。」其修正理由略以：「一、修正原『公然聚眾』要件
    ，理由同修正條文第一百四十九條說明一至三。倘三人以上
    ，在公共場所或公眾得出入之場所聚集，進而實行強暴脅迫
    （例如：鬥毆、毀損或恐嚇等行為）者，不論是對於特定人
    或不特定人為之，已造成公眾或他人之危害、恐懼不安，應
    即該當犯罪成立之構成要件，以符保護社會治安之刑法功能
    。另提高罰金刑，以符合罰金刑級距之配置，並酌作文字及
    標點符號修正，將原條文列為第一項。 二、實務見解有認
    本條之妨害秩序罪，須有妨害秩序之故意，始與該條之罪質
    相符，如公然聚眾施強暴脅迫，其目的係在另犯他罪，並非
    意圖妨害秩序，除應成立其他相當罪名外，不能論以妨害秩
    序罪（最高法院31年度上字第1513號、28年度上字第3428號
    判決參照）。然本罪重在安寧秩序之維持，若其聚眾施強暴
    脅迫之目的在犯他罪，固得依他罪處罰，若行為人就本罪之
    構成要件行為有所認識而仍為本罪構成要件之行為，自仍應
    構成本罪，予以處罰。三、參考我國實務常見之群聚鬥毆危
    險行為態樣，慮及行為人意圖供行使之用而攜帶兇器或者易
    燃性、腐蝕性液體，抑或於車輛往來之道路上追逐，對往來
    公眾所造成之生命身體健康等危險大增，破壞公共秩序之危
    險程度升高，而有加重處罰之必要，爰增訂第二項。...」
    」而同時修正、施行之刑法第149條修正理由略以：「一、
    隨著科技進步，透過社群通訊軟體（如LINE、微信、網路直
    播等）進行串連集結，時間快速、人數眾多且流動性高，不
    易先期預防，致使此等以多數人犯妨害秩序案件規模擴大，
    亦容易傷及無辜。惟原條文中之『公然聚眾』，司法實務認為
    必須於『公然』之狀態下聚集多數人，始足當之；亦有實務見
    解認為，『聚眾』係指參與之多數人有隨時可以增加之狀況，
    若參與之人均係事前約定，人數既已確定，便無隨時可以增
    加之狀況，自與聚眾之情形不合（最高法院28年度上字第62
    1號判決、92年度台上字第5192號判決參照）。此等見解範
    圍均過於限縮，學說上多有批評，也無法因應當前社會之需
    求。爰將本條前段修正為『在公共場所或公眾得出入之場所』
    有『聚集』之行為為構成要件，亦即行為不論其在何處、以何
    種聯絡方式（包括上述社群通訊軟體）聚集，其係在遠端或
    當場為之，均為本條之聚集行為，且包括自動與被動聚集之
    情形，亦不論是否係事前約定或臨時起意者均屬之。因上開
    行為對於社會治安與秩序，均易造成危害，爰修正其構成要
    件，以符實需。二、為免聚集多少人始屬『聚眾』在適用上有
    所疑義，爰參酌組織犯罪防制條例第2條第1項及其於106年4
    月19日修正之立法理由，認3人以上在公共場所或公眾得出
    入之場所實施強暴脅迫，就人民安寧之影響及對公共秩序已
    有顯著危害，是將聚集之人數明定為3人以上，不受限於須
    隨時可以增加之情形，以臻明確。...」，先予指明。
(二)核被告葉彥佐、黃靖翔、曾增源、林洋銘、王威閎、古又銘
    所為，均係犯刑法第150條第1項後段之在公共場所聚集3人
    以上施強暴下手實施罪嫌。被告6人間，就上開犯行，有犯
    意聯絡及行為分擔，請論以共同正犯。又被告古又銘前有如
    犯罪事實欄所載之論罪科刑及執行情形，有刑案資料查註紀
    錄表附卷可憑，其於徒刑執行完畢後，5年以內故意再犯本
    件有期徒刑以上之罪，為累犯，請依刑法第47條第1項規定
    加重其刑。
三、依刑事訴訟法第251條第1項提起公訴。
　　此　致
臺灣新竹地方法院
中　　華　　民　　國　 110　　年　　7 　　月　　5 　　日
　　　　　　　　　　　　　　　檢　察　官　王遠志
本件證明與原本無異
中　　華　　民　　國　 110　　年　　7 　　月　　20　　日
                              書　記　官  曾佳莉